【裁判字號】    91,自,7
【裁判日期】    920730
【裁判案由】    背信等
【裁判全文】
臺灣彰化地方法院刑事判決                              九十一年度自字第七號
    自  訴  人  財團法人彰化基督教醫院  設彰化縣彰化市○○街一三五號
    代  表  人  丙○○
    自訴代理人  甲○○○○師
                許世律師
    被      告  乙○○
    選任辯護人  林開福律師
    被      告  丁○○
右列被告因背信等案件，經自訴人提起自訴，本院判決如左：
    主      文
本件自訴不受理。
    理      由
一、按刑事訴訟採程序優先原則，就審判階段而言，係指法院對於程序事項應先予調
    查，如屬合法，始得就實體事項加以審判，如不合法，其可補正者，應命補正，
    逾期不補正，或屬於不得補正者，法院對於該案件僅應為程序（形式）上之裁判
    ，毋庸為實體上之裁判。自訴人為法人時，其代表人是否為該法人之合法負責人
    ，為自訴之程式問題，屬於程序事項，自應先於實體事項而為調查，此有最高法
    院八十二年度台上字第一五一七號判決可資參照。
二、本件丙○○以財團法人彰化基督教醫院代表人之名義，對被告二人提起自訴，惟
    自訴代理人於九十一年三月六日本院第一次調查時稱丙○○是否能執行董事長權
    限，並對外代表財團法人彰化基督教醫院，經被告方面提出假處分之聲請後，目
    前雙方正透過民事訴訟程序以求確定，並請求待民事部分確定後再進行本件刑事
    自訴案件之審理。惟依前述說明，自訴人為法人時，其代表人是否為該法人之合
    法負責人，屬程式問題，應優先調查，如未依法定程序提出自訴而未可補正，依
    法應予駁回。經本院多次發函通知自訴人說明代表人之民事爭訟是否已經確定，
    自訴代理人均陳報尚未確定，其於九十二年一月三十日以陳報狀說明：「緣自訴
    人代表人丙○○於民國九十一年二月五日收受鈞院九十一年度裁全字第一三四號
    民事裁定、九十一年度執全字第一二八號執行命令，命丙○○不得行使自訴人董
    事及董事長職權。旋丙○○提起抗告，經台灣高等法院台中分院以九十一年度抗
    字第九九三號民事裁定，廢棄原裁定，發回鈞院。經被告丁○○及案外人蕭松瑞
    等五人提出再抗告，經最高法院以九十一年度台抗字第五八三號民事裁定，廢棄
    原裁定，發回台灣高等法院台中分院更為裁定。又台灣高等法院台中分院於九十
    二年一月二十三日以九十一年度抗更（一）字第一六四一號民事裁定，廢棄丙○
    ○部分假處分之裁定，並駁回被告丁○○及案外人蕭松瑞等五人之聲請，惟全案
    尚未確定」，並提出各該裁定影本為證。嗣自訴代理人於九十二年四月二十一日
    再度具狀呈報：「台灣高等法院台中分院於九十二年一月二十三日以九十一年度
    抗更（一）字第一六四一號民事裁定，廢棄丙○○部分假執行之裁定，並駁回丁
    ○○及案外人蕭松瑞等五人假處分之聲請，經被告丁○○及案外人蕭松瑞等五人
    於九十二年二月十日提出再抗告，最高法院仍為廢棄之裁定（經查為最高法院於
    九十二年四月十一日所為九十二年度台抗字第二○一號裁定），故全案仍未確定
    」等語，有該最高法院民事裁定在卷可稽。嗣經本院於九十二年五月十六日電詢
    進行狀況，自訴代理人答稱民事部分仍繫屬於二審，尚末裁判等語（見本院公務
    電話紀錄）。綜上，可知本院九十一年度裁全字第一三四號民事裁定（即禁止丙
    ○○行使董事及董事長職權）之執行名義，在該案聲請人提供擔保後經本院以九
    十一年度執全字第一二八號核發執行命令在案，此後全案又歷經二次抗告及再抗
    告程序，仍未告確定。惟抗告之提起，並無停止執行之效力（參民事訴訟法第四
    百九十一條第一項），查目前本院九十一年裁全字第一三四號裁定並未被廢棄或
    變更，故本院上述裁定之執行力尚在存續狀態，即目前丙○○仍無法行使董事長
    職權，故無從代表財團法人彰化基督教醫院實施自訴之訴訟行為。
三、惟本件自訴繫屬於本院之日為九十一年一月十七日，當時丙○○之董事長職權尚
    未被停止（按丙○○是在九十一年二月五日方收受前述九十一年度裁全字第一三
    四號裁定，已如前述），故自訴人即財團法人彰化基督教醫院應陳明其現有合法
    之代表權者究為何人，以符合法定程序要件。經本院電詢自訴代理人及被告雙方
    ，被告代理人稱：「法院裁定指定林中生為臨時管理人，日前已任期結束，並依
    法選任第四屆董事之代表人」（見本院九十二年六月二日公務電話紀錄），惟自
    訴代理人稱：「法院雖曾指定臨時管理人對外行使代表權，但不久前，該臨時管
    理人自行召開董事會，選任下屆董事長，自訴人方面認為此次選舉不合法，已經
    準備對其提出訴訟」等語（見本院九十二年六月二日公務電話紀錄）。本院復發
    函詢問自訴人之主管機關即行政院衛生署，以調查誰是合法登記之代表權人，其
    函覆略以：「查財團法人彰化基督教醫院改選第三屆董事，並由丙○○先生擔任
    董事長乙節，前經本署於八十九年十一月二十三日，以衛署醫字第○八九○○三
    ○四五七號函准予備查，該院復於八十九年十二月十八日由丙○○向貴院登記處
    聲請辦理變更登記。該院董事會嗣發生董事辭聘爭議，經由其利害關係人聲請貴
    院選任林中生先生為該院之臨時管理人」，並檢附相關資料（見行政院衛生署九
    十二年七月二十三日發文，衛署醫字第○九二○○四○一○八號函）。綜上，目
    前主管機關登記有案之代表人為林中生，至原告質疑林中生開會選出之新任董事
    長是否合法，尚待其提出民事訴訟程序以求確認。另本院於九十二年六月十九日
    發文請林中生就本件自訴程序之進行表示意見，惟其就是否續行訴訟，至今未有
    任何回覆。按刑事訴訟法第二百九十四條規定：「犯罪是否成立或刑罰應否免除
    ，以民事法律關係為斷，而民事已經起訴者，得於其程序終結前停止審判」，惟
    本件有待民事訴訟確認之民事法律關係，乃係有關「自訴人代表權」之爭議，屬
    當事人適格之程序事項，而非「犯罪是否成立」或「刑罰應否免除」之實體事實
    ，未符合前述法律規定得以裁定停止訴訟之要件，自無從依法裁定停止本件自訴
    。而本件自訴提起至今已逾一年六月，自訴代理人仍無法陳報合法代表權人以實
    施自訴程序，又因民事訴訟尚未確定，本院亦無從裁定以命其補正，應認本件自
    訴不合法定程序，爰依刑事訴訟法第三百四十三條、第三百零三條第一款、第三
    百零七條之規定，不經言詞辯論，逕為不受理之判決。末按本自訴案件未經實體
    審理，待民事關係確定後，倘若自訴人仍認其有合法代表權並有提起訴訟之必要
    ，自得於追訴權時效內行使權利，併予敘明。
中      華      民      國    九十二    年      七      月     三十     日
                              臺灣彰化地方法院刑事第三庭
                                        審判長法官  余  仕  明
                                        法      官  高  文  崇
                                        法      官  黃  玉  齡
右正本證明與原本無異。
如不服本判決，應於判決送達後十日內向本院提出上訴狀( 須附繕本 )。
告訴人或被害人對於判決如有不服具備理由請求檢察官上訴者，其上訴期間之計算係
以檢察官收受判決正本之日期為準。
                                       法院書記官   許  騰  云
中      華      民      國    九十二    年      八      月      一      日


司法院資訊處製作；財團法人民間司法改革基金會備份。
